【裁判字號】    88,易,18
【裁判日期】    890328
【裁判案由】    侵占
【裁判全文】
臺灣士林地方法院刑事判決                            八十八年度易字第一八號
    公  訴  人  臺灣士林地方法院檢察署檢察官
    被      告  戊○○
    選任辯護人  林穆弘
右列被告因侵占案件，經檢察官提起公訴（八十七年度偵字第七五八九號），本院判
決如左：
    主  文
戊○○無罪。
    理  由
一、公訴意旨略以：被告戊○○原係址設臺北市○○路○段二九三號空港小客車租賃
    有限公司（以下簡稱：空港公司）董事及負責人，明知其股份已於八十五年十一
    月二十一日，經臺灣士林地方法院執行處命令由債權人丁○○承受，竟於收取執
    行法院命令後，意圖為自己不法之所有，利用原擔任空港公司負責人之身分，繼
    續在空港公司執行職務，而侵占所保管空港公司所有家具設備、電話、冷氣等物
    品，供己在上址及其他遷移處所營業使用，經空港公司代表人丙○○提出告訴，
    因認被告涉有刑法第三百三十五條第一項之侵占罪嫌云云。
二、按犯罪事實應依證據認定之，無證據不得推定其犯罪事實；又不能證明被告犯罪
    者，應諭知無罪之判決，刑事訟訴法第一百五十四條、第三百零一條第一項分別
    定有明文。次按認定不利於被告之事實，須依積極證據，苟積極證據不足為不利
    於被告事實之認定時，即應為有利於被告之認定，更不必有何有利之證據；又告
    訴人之告訴，係以使被告受刑事訴追為目的，是其陳述是否與事實相符，仍應調
    查其他證據以資審認；且被害人之陳述如無瑕疪，就其他方面調查又與事實相符
    ，固足採為科刑之基礎，倘其陳述尚有瑕疪，則在未究明前，遽採為論罪科刑之
    根據，即難認為適法，最高法院三十年上字第八一六號判例、五十二年臺上字第
    一三○○號判例、六十一年臺上字第三○九九號判例均可資參照。
三、本件公訴人認被告戊○○涉犯前揭侵占犯行，無非係以上開事實已據空港公司代
    表人丙○○指述歷歷，且經證人即空港公司股東丁○○、甲○○及乙○○證述屬
    實，並有臺灣士林地方法院民事執行處通知、不動產權利移轉證書、經濟部公司
    執照、公司登記事項卡、同意書各乙件在卷可稽，因認被告已非空港公司之股東
    ，而侵占空港公司所有物品云云，為其論據。然查：訊據被告戊○○堅決否認有
    何侵占犯行，辯稱：伊在空港公司原有股份，確經法院執行命令由丁○○承受，
    然伊實際上仍持有公司暗股之十分之一，且伊係於八十五年十二月間始接獲執行
    處執行命令，迄八十六年元月二十二日經濟部執照下來，始確知公司負責人已變
    更，伊自其時起即未再執行公司業務，亦未侵占公司任何物品，況伊於八十六年
    五月間即入監服刑，於服刑前亦委其子處理公司點交事宜，然空港公司股東無一
    出面處理接交，聽說公司的傢俱均遭房東處理掉了等語。且查：空港公司代表人
    丙○○雖堅指被告侵占公司電話、桌椅、電視、冷氣等傢俱用品，且提出卷附以
    「空港公司」、「己○○」為內容、以及空港公司址設臺北市○○路○段一四０
    巷五０之一號及臺北市○○○路二三七號一樓、專線電話為00000000號
    、00000000、00000000號之廣告、名片等，指稱：被告確仍先
    後在臺北市○○路○段一四０巷五０之一號、臺北市○○○路二三七號一樓及臺
    北市○○○路七十三號二樓址、雖未懸掛空港公司招牌，然仍以空港公司為名，
    利用公司原訂車專線電話0000000號、00000000號及00000
    000號電話經營空港公司云云。然查：空港公司代表人丙○○與被告固對被告
    是否尚持有空港公司之暗股乙事各執一詞；惟就公訴人所指被告侵占空港公司傢
    俱物品部分觀之，空港公司代表人丙○○不僅自始均未能明確指出空港公司被侵
    占之傢俱物品之正確客體名稱及數量；且經本院於未通知被告之情況下，前往丙○○所指被告現經營空港公司所在之臺北市○○○路七三號三樓現址查勘發現，
    該處雖有被告之子己○○及詹馥銘在場，惟該址外牆並未懸掛任何空港公司招牌
    名稱，被告之子己○○及詹馥銘並當場陳稱：該處係漢祥小客車租賃有限公司經
    營地點，與空港公司無關，現場傢俱辦公用品等物亦屬漢祥小客車租賃有限公司
    所有，至於電話線路00000000、00000000、00000000
    ─八號，則屬中華民國租車資訊交流協會所有等情，有本院八十八年三月二十四
    日刑事勘驗筆錄及現場照片二十五幀附卷可稽，並經證人己○○到庭證述屬實（
    見本院八十八年四月三十日訊問筆錄），且提出漢祥小客車租賃有限公司營利事
    業登記證、經濟部公司執照以及屏風、辦公桌椅、冷氣機、電話機購買單據數紙
    附卷以實其說；而經向中華電信股份有限公司查詢結果，前開00000000
    等各線電話，均由周榮國過戶予中華民國租車資訊交流協會所租用，而與空港公
    司無關乙節，亦有該公司八十八年四月三十日北北服字第八八Ｃ０六００三六八
    號函檢送電話租用資料及市內電話過戶申請書存卷可據。再經本院於現場勘驗現
    場紀錄現場傢俱設備、並拍照存證後，先後訊問空港公司代表人丙○○及該公司
    股東乙○○、甲○○及丁○○結果，渠等亦均供稱：無從確認何者係屬空港公司
    所有之傢俱物品（分見本院八十八年四月十六日、八十八年五月十二日、八十八
    年六月一日訊問筆錄）；空港公司代表人丙○○且於檢察官偵訊時陳稱：被告確
    仍在經營空港公司，然伊無證據證明被告侵占公司傢俱物品，東西都是在戊○○
    兒子那邊云云（見臺灣士林地方法院檢察署八十六年度偵字第一九三四號卷內檢
    察官八十六年二月二十一日訊問筆錄，以及該署八十六年度偵字第二八八七號案
    件檢察官八十六年七月十五日訊問筆錄），參諸被告與空港公司及代表人及股東
    確對被告是否尚執有公司股權乙節有所爭執，則有臺灣士林地方法院檢察署八十
    六年偵字第一三六０號及該署八十六年偵續字第一二六號不起訴處分書影本存卷
    可參，是原難以前開被告及空港公司股東之片面指述，即遽認被告確有侵占空港
    公司桌椅、冷氣、電視等傢俱物品之犯行。
四、空港公司代表人丙○○雖一再指稱：空港公司最重要的東西是公司向電信局租用
    的電話線路三門，已遭被告侵占使用云云；而此部分經向電信單位查證結果，電
    話00000000號、00000000號電話迄八十七年八月十日欠費拆機
    止，其租用戶均登記為空港公司，至於電話00000000號電話於八十六年
    六月五日前均登記為空港公司租用，其後則過戶登記在顏春兆名下等情，固有中
    華電信股份有限公司臺灣北區電信分公司台北北區營運處八十八年六月二日北北
    服字第八八Ｃ０六００五二三號函檢送相關電話租用戶資料在卷為憑。然按：刑
    法上之侵占罪，其犯罪之客體應以動產或不動產等有體物為限，至於財產上之不
    法權益則不涵蓋在內。查公司電話租用權或使用權並非有體物，自不得為侵占行
    為之客體。從而，縱被告確有支付對價而得使用登記在空港公司名下之電話通訊
    線路之權利，然此係屬無形之權利，自未能為侵占行為之客體。至於被告確因另
    案犯罪而於八十六年五月二十九日即入監服刑，迄八十七年五月十一日始因執行
    期滿出監之事實，有被告臺灣高等法院檢察署刑案紀錄簡覆表及臺灣臺北監獄出
    監證明書乙紙附卷可稽，則有關前開00000000號電話線路，於八十六年
    六月五日經申請過戶變更是否涉及偽造文書或其他犯行乙節，自難認與其時尚在
    監服刑之被告有何關連。此外，復查無其他積極事證足資證明被告涉有何侵占犯
    行，不能證明被告犯罪，自應依法為被告無罪判決之諭知。
據上論斷，應依刑事訴訟法第三百零一條第一項，判決如主文。
本案經檢察官李學到庭執行職務
中      華      民      國    八十九    年      三      月    二十八    日
          臺灣士林地方法院刑事第三庭
                                          法  官
右正本證明與原本無異。
如不服本判決，應於判決送達後十日內，向本院提出上訴狀。


司法院資訊處製作；財團法人民間司法改革基金會備份。
